【裁判字號】    97,訴,339
【裁判日期】    970530
【裁判案由】    毒品危害防制條例等
【裁判全文】
臺灣桃園地方法院刑事判決               97年度訴字第339號
公  訴  人  臺灣桃園地方法院檢察署檢察官
被      告  乙○○
指定辯護人  本院公設辯護人  甲○○
上列被告因違反毒品危害防制條例等案件，經檢察官提起公訴（
九十六年度偵緝字第一五一七號），被告於本院審判程序進行中
，就被訴事實為有罪之陳述，經本院告知簡式審判程序意旨，並
聽取公訴人及被告之意見後，本院合議庭裁定改依簡式審判程序
審理，並判決如下：
    主  文
乙○○共同輸入禁藥，處有期徒刑陸月，減為有期徒刑參月。緩
刑貳年。扣案之禁藥「安君寧」伍盒（每盒內含拾包，共伍拾包
），均沒收。
    事  實
一、乙○○明知「安君寧」之藥品（內含第四級毒品特拉嗎竇《
    TRAMADOL》成分，依行政院民國九十六年五月十一日院臺法
    字第0960018693號公告，特拉嗎竇《TRAMADOL》自第三級毒
    品第十四項改列第四級毒品第六十九項；另依行政院九十六
    年二月十六日院臺衛字第0960004264號公告，特拉嗎竇《TR
    AMADOL》自第三級管制藥品第十四項改列第四級管制藥品第
    七十項）乃係未經中央衛生主管機關核准製造販賣之禁藥且
    在臺灣地區無法購得，竟受一名真實姓名年籍不詳綽號「大
    胖忠」之成年男子（下稱「大胖忠」）所託並與之共同基於
    未經中央衛生主管機關核准擅自輸入禁藥之犯意聯絡，由乙
    ○○應允自大陸地區代為「大胖忠」購買「安君寧」之藥品
    後攜帶回國，乙○○於九十四年七月九日出國前往大陸地區
    珠海市洽談生意未果後，遂至珠海市○○路上某藥局內，以
    一盒人民幣九十元之代價，購得「安君寧」五盒（每盒內含
    拾包，共五十包，人民幣四百五十元，乙○○不知內含第四
    級毒品特拉嗎竇《TRAMADOL》成分）。嗣於同年月十一日，
    乙○○自大陸地區返臺前，將購入之「安君寧」五盒置放其
    手提行李內。乙○○即於同日未經許可攜帶上開「安君寧」
    五盒（每盒內含十包，共五十包）自大陸地區搭乘長榮航空
    BR806 號班機入境臺灣地區，而於同日下午九時二十分許，
    在臺灣桃園國際機場第二航廈接受入境檢查時，為財政部臺
    北關稅局關員檢驗行李時查獲，並在乙○○之手提行李內扣
    得上開未經核准擅自輸入之禁藥「安君寧」五盒（每盒內含
    十包，共五十包），始查悉上情（以上犯罪事實及所犯法條
    均經公訴人當庭及以九十七年五月十五日補充理由書更正原
    起訴書之犯罪事實及所犯法條）。
二、案經財政部臺北關稅局報告臺灣桃園地方法院檢察署檢察官
    偵查起訴。
    理  由
壹、程序事項：
    被告乙○○所犯係死刑、無期徒刑或最輕本刑為三年以上有
    期徒刑以外之罪（以公訴人當庭更正後之所犯法條即藥事法
    第八十二條第一項之輸入禁藥罪為據），亦非屬高等法院管
    轄第一審之案件，其於審判程序中就被訴事實為有罪之陳述
    ，經本院告知簡式審判程序之旨，並聽取公訴人、被告及指
    定辯護人之意見後，經本院合議庭認為適宜，乃依刑事訴訟
    法第二百七十三條之一第一項規定，裁定進行簡式審判程序
    ，先予敘明。
貳、實體事項：
一、上揭犯罪事實，業據被告於本院審理中供承不諱（參見本院
    九十七年度訴字第三三九號卷九十七年五月二十六日準備程
    序筆錄第二頁、同日簡式審判筆錄第二頁），並經證人許進
    雄於偵查中證述明確，復有財政部臺北關稅局扣押貨物、運
    輸工具收據、被告護照封面影本、入出境紀錄查詢表各一份
    在卷可稽。並有扣案之被告所有供本件犯罪所用之禁藥「安
    君寧」五盒（每盒內含十包，共五十包）可資佐證。另按經
    中央衛生主管機關（即行政院衛生署）明令公告禁止製造、
    調劑、輸入、輸出、販賣或陳列之毒害藥品為藥事法所稱「
    禁藥」；又輸入藥品，應依藥事法第三十九條規定將其成分
    、規格、性能、製法之要旨，檢驗規格與方法及有關資料或
    證件，連同標籤、仿單及樣品，並繳納證書費、查驗費，申
    請中央衛生主管機關查驗登記，經核准發給藥品許可證後，
    始得由藥品許可證持有人及其授權者輸入，其餘之輸入藥品
    ，除係旅客或隨交通工具服務人員所攜帶之自用藥品外，若
    有未經中央衛生主管機關（行政院衛生署）核准擅自輸入之
    情形者，亦屬藥事法所稱之「禁藥」範圍。經查，本件扣案
    之「安君寧」五盒（每盒內含十包，共五十包），前於九十
    四年七月間經送行政院衛生署管制藥品管理局檢驗結果，檢
    出特拉嗎竇（TRAMADOL）成分，且該成分於該時屬第三級管
    制藥品或第三級毒品一情，此有該局九十四年九月二十八日
    管檢字第0940008488號函一份在卷可憑（參見九十六年度偵
    字第五一九號偵卷第八—九頁），嗣經本院函詢該局有關
    特拉嗎竇（TRAMADOL）現今究列屬何級之管制藥品或毒品，
    經該局函覆稱：依行政院九十六年五月十一日院臺法字第09
    60018693號公告，特拉嗎竇（TRAMADOL）自第三級毒品第十
    四項改列第四級毒品第六十九項；另依行政院九十六年二月
    十六日院臺衛字第0960004264號公告，特拉嗎竇（TRAMADOL
    ）自第三級管制藥品第十四項改列第四級管制藥品第七十項
    一節，亦有該局九十七年五月九日管檢字第0970004544號函
    暨所附之相關公告一份在卷可考（參見本院九十七年度訴字
    第三三九號卷第三四—三八頁），準此以觀，本件扣案之「
    安君寧」五盒（每盒內含十包，共五十包）係屬行為時之毒
    品危害防制條例規定之第三級毒品，亦屬裁判時之毒品危害
    防制條例規定之第四級毒品，該成分既經禁止輸入，當然不
    能獲准輸入。且扣案之「安君寧」五盒（每盒內含十包，共
    五十包）經本院當庭勘驗結果認：扣案之「安君寧」五盒，
    外觀、文字、包裝均相同，僅其中一盒內有經衛生署取樣一
    包鑑定，故本院抽樣其中一盒勘驗。編號0000000000000 之
    安君寧一盒，空盒上以簡體字記載，批准文號為國藥准字Z0
    0000000 ，規格是每袋裝6g，包裝是6g乘以十袋，儲藏密封
    、置陰涼乾燥處，產品批號00000000，生產日期2005/01/23
    ，有效期至2006/12 。建議零售價98元（指人民幣），湖南
    泰爾製藥有限公司，盒蓋上貼有泰爾製藥防偽標籤，並註明
    有防偽查詢電話、網址、短信查詢方式，另一面標示主要成
    份：「延胡索、魚腥草、膽南星、白芍、河子、徐長卿、益
    智、丁香、甘草」，功能主治「活血定痛、去毒化痰、用於
    緩解鴉片類吸毒成癮痰熱症者斷毒時的戒斷症狀」、「症見
    ：週身疼痛不適、煩躁易怒、心悸失眠、痰涎壅盛、寒戰噴
    嚏、舌苔黃膩、永弦滑等症」，用法用量：口服，第一至三
    日，每次12g ，一日四次；第四至十日，每次6g，一日四次
    ；一般用藥五至十天，極少數戒斷症狀嚴重者，加服一次安
    君寧。不量反應、禁忌、注意事項，詳見說明書。打開盒內
    ，有十小包安君寧，其上亦各均記載湖南泰爾製藥有限公司
    出品，批准文號國藥准字Z00000000 ，主要成份、用法用量
    、功能主治同盒上記載，有效期暫定兩年，規格每袋裝6g，
    產品批號（見封口處）。另有一小張說明書，此有本院九十
    七年五月十九日準備程序筆錄一份在卷可憑（參見本院九十
    七年度訴字第三三九號卷第七六—七七頁）。據此可認，該
    「安君寧」自應以藥品管理之，則被告自大陸地區購買攜回
    之上開藥品，係屬未經核准而擅自輸入之藥品甚明。復查，
    被告攜帶「安君寧」五盒（每盒內含十包，共五十包）入境
    之目的係受「大胖忠」委託購買帶回之事實，業經被告迭於
    警詢、偵查迄至本院審理中供承不諱，並經證人許進雄於偵
    查中證述屬實，則被告既係受「大胖忠」委託購買而攜帶入
    境，並非供自己使用，核與藥事法第二十二條第二款但書所
    定之旅客攜帶「自用」藥品進口不符，附此敘明。綜上所述
    ，足見被告之自白核與事實相符，應可採為論罪科刑之依據
    。從而，本件事證已臻明確，被告之犯行洵堪認定，應予依
    法論科。
二、查被告行為後，刑法業於九十四年二月二日經總統以華總一
    義字第09400014901 號令修正公布，並於九十五年七月一日
    施行（下稱新刑法，修正前刑法下稱舊刑法），刑法施行法
    第一條之一亦於九十五年六月十四日經總統以華總一義字第
    09500085181 號令公布施行，參酌最高法院九十五年五月二
    十三日刑事庭第八次會議決議，新刑法第二條第一項之規定
    ，係規範行為後法律變更所生新舊法律比較適用之準據法，
    於新刑法施行後，應適用新刑法第二條第一項之規定，為「
    從舊從輕」之比較。另於比較時應就罪刑有關之共犯、未遂
    犯、想像競合犯、牽連犯、連續犯、結合犯，以及累犯加重
    、自首減輕暨其他法定加減原因（如身分加減）與加減比例
    等一切情形，本於統一性及整體性原則，綜其全部罪刑之結
    果而為比較。而與本件有關之法律變更有如下述：
  (一)修正前刑法第二十八條規定：「二人以上共同實施犯罪之行
    為者，皆為正犯」，而修正後刑法第二十八條規定：「二人
    以上共同實行犯罪之行為者，皆為正犯」；修正後刑法將原
    來共同正犯之共同「實施」犯罪，改為「實行」犯罪，排除
    完全未參與犯罪相關行為之「實行」的「陰謀共同正犯」及
    「預備共同正犯」，此屬行為可罰性要件之變更，亦屬法律
    變更。本件被告既屬實行犯罪行為之正犯，則適用舊刑法第
    二十八條規定論擬，對被告並無不利。
  (二)綜上所述，就被告上開犯行，依修正前、後刑法之規定，均
    構成共同正犯，須就共同犯意聯絡所及之全部犯行負其責任
    ，則依刑法第二條第一項前段規定，應一體適用行為時即修
    正前刑法之規定。至於沒收乃屬從刑，基於主從不可分之原
    則，從刑乃附屬於主刑，參諸最高法院九十五年度第八次刑
    事庭會議決議之意旨，從刑應依主刑所適用之法律，並無比
    較新舊法之適用，故本件關於沒收供犯罪所用之物之規定，
    亦應一體適用行為時即修正前刑法第三十八條第一項第二款
    之規定。又犯罪在新刑法施行前，新刑法施行後緩刑之宣告
    ，逕依新刑法第七十四條之規定，無庸為新舊法之比較（參
    見最高法院九十五年度第八次刑庭會議決議意旨）。
三、按經中央衛生主管機關明令公告禁止製造、調劑、輸入、輸
    出販賣或陳列之毒害藥品，為禁藥，藥事法第二十二條第一
    款定有明文。又輸入藥品，應依藥事法第三十九條規定將其
    成分、規格、性能、製法之要旨，檢驗規格與方法及有關資
    料或證件，連同標籤、仿單及樣品，並繳納證書費、查驗費
    ，申請中央衛生主管機關（行政院衛生署）查驗登記，經核
    准發給藥品許可證後，始得由藥品許可證所有人及其授權者
    輸入，依藥事法施行細則第六條之規定，得不屬於禁藥外，
    其餘之輸入藥品，除係旅客或隨交通工具服務人員所攜帶之
    自用藥品進口者外，若有未經中央衛生主管機關（行政院衛
    生署）核准擅自輸入之情形者，即係屬藥事法所稱之「禁藥
    」範圍，此於藥事法第二十二條第二款亦有明文之規定。查
    本件被告未經中央衛生主管機關之核准，即以手提行李挾帶
    之方式逕為攜帶「安君寧」五盒（每盒內含十包，共五十包
    ）輸入境內，且供稱係受「大胖忠」之委託而自大陸地區購
    買帶回國內供其使用，是知已非屬藥事法第二十二條第二款
    但書所稱旅客自用藥品，應認係「禁藥」。核被告所為，係
    犯藥事法第八十二條第一項之輸入禁藥罪，起訴書原雖認被
    告上開所為，係犯毒品危害防制條例第四條第三項之輸入第
    三級毒品罪及懲治走私條例第二條第一項之私運管制物品進
    口罪云云，惟公訴人已於本院審理中當庭以及以九十七年五
    月十五日補充理由書更正原起訴書之犯罪事實及所犯法條，
    其理由乃以：被告於警詢、偵查及鈞院審理時均堅決否認知
    悉自大陸帶回國內之「安君寧」有第三級毒品特拉嗎竇成分
    ，且依臺北關稅局移送書記載：扣案之「安君寧」係被告原
    自綠色免申報檯攜帶超量香菸欲通關時，被海關人員發現攔
    下，改至紅色應申報檯檢查時，發現被告直接將「安君寧」
    置於手提行李內等語，可見本件「安君寧」並未特別藏於夾
    層或另作包裝匿、掩飾，而係直接置於手提行李內，衡諸常
    情，核與一般運輸毒品之犯罪行徑有間。再者，扣案之「安
    君寧」既係大陸地區之藥局所販售，且復標明製造藥廠名稱
    、核准字號及用法用量，參以被告被查獲當時，猶直接坦認
    購買藥品「安君寧」而絲毫未覺有異一情，有卷附被告之詢
    問筆錄可參，則被告辯稱不知「安君寧」內含第三級毒品特
    拉嗎竇成分等語，尚非不可採信。是以，本件無其他積極證
    據足資證明被告明知其所攜帶之「安君寧」含有第三級毒品
    特拉嗎竇成分，是被告之行為顯與毒品危害防制條例第四條
    第三項之輸入第三級毒品罪、懲治走私條例第二條第一項之
    私運管制物品進口罪之構成要件尚屬有間，應論以藥事法第
    八十二條第一項之輸入禁藥罪等語，有該九十七年五月十五
    日補充理由書一份在卷可考，並經被告當庭坦承公訴人更正
    後之犯罪事實及所犯法條無訛，附予敘明。又被告與「大胖
    忠」就上開犯行，具有犯意聯絡及行為分擔，均為共同正犯
    。爰審酌被告任意輸入禁藥，且數量非少，有危國民之生命
    及健康，本不宜寬貸，惟念犯後已能坦承犯行，且該禁藥係
    受委託購買而供「大胖忠」使用，情節非重，犯後態度又稱
    良好，深具悔意等一切情狀，量處如主文所示之刑。又中華
    民國九十六年罪犯減刑條例業於九十六年六月十五日立法三
    讀通過，並於九十六年七月十六日施行，查本件被告所犯上
    開罪名係在九十六年四月二十四日前，雖其所犯罪名係中華
    民國九十六年罪犯減刑條例第三條第一項第十二款所規範之
    罪，惟未經本院宣告逾有期徒刑一年六月之刑，自得予以減
    刑，爰依中華民國九十六年罪犯減刑條例第二條第一項第三
    款規定，就其宣告有期徒刑部分減其刑期二分之一。末查，
    被告前雖因故意犯罪受有期徒刑以上刑之宣告，執行完畢後
    ，五年以內未曾因故意犯罪受有期徒刑以上刑之宣告，此有
    臺灣高等法院被告全國前案紀錄表及臺灣桃園地方法院檢察
    署刑案資料查註紀錄表各一份在卷可考，其因一時失慮，貪
    圖小利，致罹刑章，經此科刑教訓，當知所警惕，而無再犯
    之虞，且犯後亦已捐款新臺幣五萬元予桃園縣觀護協會，此
    有郵政跨行匯款申請書一紙在卷可參，足認其犯後態度甚佳
    ，悔意甚堅，本院認前開對其所宣告之刑，以暫不執行為適
    當，併予緩刑二年，以啟自新。另按違禁物係指依法令禁止
    製造、運輸、販賣、持有及行使之物而言。藥事法對偽藥及
    禁藥，並無禁止持有規定，則除其他法令另有禁止製造、運
    輸、販賣、持有及行使規定外（如安非他命，麻醉藥品管理
    條例第十三條規定，不得非法輸入、製造、運輸、販賣、持
    有、施打或吸用，屬違禁物），偽藥及禁藥，並非均屬違禁
    物；海關緝私條例第三十六條第三項所規定之沒入處分，係
    屬行政罰，而刑法第三十八條第一項各款所規定之沒收，則
    屬刑事罰，二者性質不同，即無所謂特別法較普通法優先適
    用之問題。又走私之貨物，若已經海關主管機關依海關緝私
    條例第三十六條第三項之規定處分沒入確定者，因該貨物已
    非屬犯人所有，法院固不得依刑法第三十八條第一項第二、
    三款之規定，更為沒收之諭知；但若未經海關主管機關處分
    沒入者，法院仍非不得依上開規定諭知沒收（最高法院八十
    五年度台上字第四五四五號及九十三年度台上字第二五八一
    號判決意旨可資參照）。揆諸前開判決意旨說明，本件扣案
    之禁藥「安君寧」五盒（每盒內含十包，共五十包），並非
    違禁物，且未經相關主管機關先行依藥事法第七十九條第一
    項規定為沒入處分，又均為被告所有供本件犯罪所用之物，
    業據其於本院審理中供明在卷可按，爰依修正前刑法第三十
    八條第一項第二款之規定，併予宣告沒收。
據上論斷，應依刑事訴訟法第二百七十三條之一第一項、第二百
九十九條第一項前段，藥事法第八十二條第一項，修正後刑法第
二條第一項前段、第十一條前段、第七十四條第一項第二款，修
正前刑法第二十八條、第三十八條第一項第二款，判決如主文。
本案經檢察官何治蕙到庭執行職務。
中    華    民    國    97    年    5     月    30    日
                        臺灣桃園地方法院刑事第十庭
                            法  官  林  家  賢
上正本證明與原本相符。
如不服本判決，應於判決送達後十日內，向本院提出上訴狀（應
附繕本），上訴於臺灣高等法院。
                            書記官  常  毓  生
中    華    民    國    97    年    6    月     3    日
附錄本判決論罪科刑法條：
藥事法第八十二條第一項：
製造或輸入偽藥或禁藥者，處十年以下有期徒刑，得併科新臺幣
一千萬元以下罰金。


司法院資訊處製作；財團法人民間司法改革基金會備份。
